臺灣板橋地方法院刑事裁定　　　　　　 96年度交聲字第423號
原處分機關　交通部公路總局臺北區監理所板橋監理站
受處分人即
異　議　人　甲○○
上列異議人因違反道路交通管理處罰條例案件，對於原處分機關
於中華民國96年3月8日所為之處分（原處分案號：板監裁字裁
41-CO0000000號），聲明異議，本院裁定如下：
    主  文
原處分關於裁處罰鍰新臺幣4 萬5 千元之部分，撤銷。
其他聲明異議部分駁回。
    理  由
一、按「汽車駕駛人，駕駛汽車有下列情形之一者，吊銷其駕駛
    執照：... 二、抗拒執行交通勤務之警察或依法令執行交通
    稽查人員之稽查，因而引起傷害或死亡。... 汽車駕駛人，
    駕駛汽車有前項第二款、第三款情形之一者，並處新臺幣三
    萬元以上六萬元以下罰鍰。」，道路交通管理處罰條例第61
    條第1項第2款、第2項定有明文；且依同條例第67條第1項規
    定，汽車駕駛人，曾依第61條第1項第2款規定吊銷駕駛執照
    者，終身不得考領駕駛執照。
二、原處分意旨略以：受處分人即異議人甲○○於民國95年12月
    31日19時28分許，在臺北縣板橋市○○街「後埔派出所」前
    ，因有抗拒員警稽查因而引起傷害之違規經警舉發，嗣經原
    處分機關依道路交通管理處罰條例第61條第1項第2款、第67
    條第1項規定，裁處罰鍰新臺幣4萬5千元，及吊銷駕駛執照
    並永久禁考之處分。
三、異議意旨略以：伊離開派出所後，因貪圖便利而騎車逆向行
    駛，此時二名員警自警局內衝出欲對伊加以盤查，伊還搞不
    清楚發生何事，就看見有員警受傷，爰聲明異議，請求撤銷
    上開裁決云云。
四、經查：
（一）、本件異議人即受處分人甲○○於民國95年12月31日晚上
        7 時5 分許，因其房屋之租賃問題至臺北縣政府警察局
        板橋分局後埔派出所報案，要求員警陪同進入其所出租
        位在臺北縣板橋市○○街70號5 樓-23 之房屋，經警了
        解純係民事糾紛後，要求甲○○出示證件登記備案，甲
        ○○拒絕出示證件，並憤而騎乘車號M69-271 號重型機
        車沿臺北縣板橋市○○街逆向行駛離去，員警謝英山、
        黃俊豪見狀，即欲攔查甲○○，詎甲○○明知謝英山、
        黃俊豪係依法執行交通盤查之職務，竟基於妨害公務及
        傷害之犯意，騎乘上開機車加速衝撞謝英山、黃俊豪，
        以此方式對謝英山、黃俊豪施以強暴行為，致黃俊豪受
        有左小指挫傷合併指骨遠端閉鎖性骨折之傷害。嗣經員
        警表示不停車要開槍制止後，甲○○始將機車停下，而
        為警當場逮捕等情，業經臺灣板橋地方法院檢察署檢察
        官以96年度偵字第1249號提起公訴，嗣因異議人甲○○
        於本院96年度易字第584 號審理程序中就檢察官起訴事
        實自白犯罪，由本院改依96年簡字第1759號簡易程序判
        處拘役50日、緩刑2 年確定在案，此有上開起訴書、判
        決書、臺灣高等法院被告前案紀錄表各乙份在卷可稽。
        異議人甲○○既已於本院刑事程序中自白犯罪，當堪認
        定其確有上開之違規事實無訛，異議人竟於本件行政裁
        罰異議程序中又為前揭辯駁，顯然與真實不符，毫無足
        採。
（二）、另按「一行為同時觸犯刑事法律及違反行政法上義務規
        定者，依刑事法律處罰之。但其行為應處以其他種類行
        政罰或得沒入之物而未經法院宣告沒收者，亦得裁處之
        」、「前項行為如經不起訴處分或為無罪、免訴、不受
        理、不付審理之裁判確定者，得依違反行政法上義務規
        定裁處之」，行政罰法第26條第1 項、第2 項分別定有
        明文。其立法意旨在於：一行為同時觸犯刑事法律及違
        反行政法上義務規定時，由於刑罰與行政罰同屬對不法
        行為之制裁，而刑罰之懲罰作用較強，故依刑事法律處
        罰，即足資警惕時，實無一事二罰再處行政罰之必要；
        且刑事法律處罰，由法院依法定程序為之，較符合正當
        法律程序，應予優先適用。但罰鍰以外之沒入或其他種
        類行政罰，因兼具維護公共秩序之作用，為達行政目的
        ，行政機關仍得併予裁處。又上開所稱其他種類行政罰
        ，乃係指罰鍰、沒入以外，依行政罰法第2 條所規定之
        裁罰性不利處分，包括限制或禁止行為之處分（如吊扣
        證照）等。查本件異議人甲○○除該當道路交通管理處
        罰條例第61條第1 項第2 款之違規外，亦同時觸犯刑法
        第135 條第1 項之妨害公務罪，因而經本院96年度簡字
        第1759號判決拘役50日、緩刑2 年等情已如前述。揆諸
        上開法律規定，異議人所為之本件妨害公務行為，既同
        時涉犯刑事法律及違反行政法上義務規定，自應優先依
        刑事法律處罰，非有行政罰法第26條第2 項所規定之事
        由，不得更對異議人處以行政罰性質之罰鍰處分；至於
        吊扣駕駛執照部分，因屬行政罰法第2 條所規定之其他
        種類行政罰，依同法第26條第1 項但書規定，原處分機
        關仍得依法裁處，自不受前開優先適用刑事法律處罰之
        限制。職是，原處分機關對異議人裁處罰鍰新臺幣4萬5
        千元之處分，於法自有未合，該部分應予撤銷。至於原
        處分機關依道路交通管理處罰條例第67條第1 項規定吊
        扣異議人駕駛執照並終身禁考之處分，則符合行政罰法
        第26條第1 項但書所稱之「其他種類行政罰」，當屬合
        法，應予維持，故異議人對於上開吊扣駕駛執照並終身
        禁考之處分聲明異議為無理由，該部分應予駁回。
五、綜上所述，異議人之聲明異議，雖未指摘及此，固無理由，
    然原處分既有上開可議之處，仍應由本院將原處分裁處罰鍰
    部分撤銷，並改諭知如主文第一項、第二項所示。
據上論斷，依道路交通案件處理辦法第20條前段、第19條，裁定
如主文。
中　　華　　民　　國　　96　　年　　9 　　月　29　　　日
                  交通法庭  法　官 陳坤地
上列正本證明與原本無異。
如不服本裁定，應於裁定送達後5日內敘明抗告理由，向本院提
出抗告狀。
                            書記官 林壯隆
中　　華　　民　　國　　96　　年　　10　　月　　1 　　日
